【裁判字號】    90,台上,4327
【裁判日期】    900718
【裁判案由】    違反毒品危害防制條例
【裁判全文】
最高法院刑事判決                                九十年度台上字第四三二七號
    上  訴  人  甲○○
右上訴人因違反毒品危害防制條例案件，不服台灣高等法院中華民國九十年四月十二
日第二審判決（九十年度上訴字第七○四號，起訴案號：台灣桃園地方法院檢察署八
十九年度偵字第二一五○號），提起上訴，本院判決如左：
    主  文
原判決撤銷，發回台灣高等法院。
    理  由
本件原判決認定：上訴人甲○○前因違反麻醉藥品管理條例案件，經第一審法院判處
有期徒刑四月，於民國八十六年三月三日執行完畢。復意圖營利，基於概括之犯意，
於八十八年十二月間，在桃園縣新屋鄉○○○路○段新屋加油站，連續販賣第二級毒
品安非他命二次予陳朝孟，每次新台幣（下同）一千元，又於八十九年二月間，在桃
園縣楊梅鎮○○○路二七八號四樓，連續販賣安非他命二次予陳朝孟，每次亦係一千
元。嗣於八十九年二月十一日下午三時許，警方查獲陳湘麟施用安非他命，因陳湘麟
供出其安非他命之來源係上訴人，乃授意陳湘麟聯絡上訴人，表示擬以一萬三千元價
格購買安非他命半兩，上訴人遂承上開販賣安非他命之概括犯意而予承諾，並即於當
日下午三時三十分，於桃園縣中壢市新竹客運車站旁，以一萬一千元代價向綽號「阿
光」之不詳姓名男子，販入安非他命一包（毛重二十‧二公克），旋於當日下午五時
許，攜帶上開毛重二十‧二公克之安非他命，前往約定地點即桃園縣中壢市○○路火
車站前，擬販賣予陳湘麟，以賺取差價二千元，惟未即交付及取得對價，即為埋伏之
警員逮捕查獲而未得逞等情。因而維持第一審論上訴人以連續販賣第二級毒品罪，累
犯，處有期徒刑柒年陸月之判決，駁回上訴人在第二審之上訴。固非無見。
惟查：(一)販賣毒品罪，並不以販入之後復行賣出為構成要件，但使以營利為目的，將
毒品購入或將之賣出，有一於此，其犯罪即經完成。是行為人倘係以營利為目的而販
入毒品，雖因嗣後為警佯裝購買，誘出交易而被捕，以致未能賣出，然其原先之販入
毒品行為既已完成，即屬販賣既遂。本件依原判決認定之事實，上訴人於被查獲日，
係基於營利之意圖，而先行販入第二級毒品安非他命一包，擬轉售予陳湘麟以賺取其
間之價差，倘屬無訛，縱陳湘麟真意係在協助警方辦案，以求人贓俱獲，致上訴人經
埋伏之警員伺機逮捕，事實上其二人不能真正完成買賣之行為，然上訴人於當日販入
安非他命時，犯罪即已完成，自不能又認其行為仍屬未遂。原判決就上訴人此部分之
犯行，認僅成立販賣第二級毒品未遂罪（見原判決理由五第三、四行），非無適用法
則不當之違誤。(二)判決之理由前後不相一致者，即屬判決所載理由矛盾，依刑事訴訟
法第三百七十九條第十四款之規定，其判決當然為違背法令，足以構成撤銷之原因。
原判決於理由欄內，先係援引證人陳湘麟於警訊時所為：「我所吸食之安非他命是向
甲○○購買（在派出所當場指認），每半兩（約十七公克）以新台幣一萬三千元購得
。我連這次被警方查獲，共向甲○○購買安非他命三次，前二次購買時間是民國八十
九年二月八日及二月九日，交易地點在楊梅某山區住宅守衛室前。我都是撥甲○○的
行動電話0000000000（號）聯絡，然後甲○○就與我約時間、地點交易毒
品，我將交易毒品之金額交給他時，他就會將安非他命交給我。前二次八十九年二月
八日、二月九日是我陪朋友綽號『昭明』之男子一同前往，『昭明』開車載我至楊梅
，安非他命是『昭明』買的，我是陪同前往，二月十一日則是我要吸食，所以撥電話
給甲○○」等證言，資為其認定上訴人係基於營利販賣之意思，買入安非他命後賣給
陳湘麟之憑據之一（見原判決理由三，即該判決第七頁第九行至第八頁第十一行）。
惟就公訴人起訴上訴人於被查獲日（即八十九年二月十一日）前，在同年二月八日至
二月十日之間，先後二次販賣安非他命予陳湘麟部分，原判決則又於理由欄內說明證
人陳湘麟於警訊時之前開供詞，尚難採為認定犯罪之基礎，因認該部分不能證明上訴
人犯罪，而不另諭知無罪云云（見原判決理由六），其前後之論述齟齬不一，併有判
決理由矛盾之違法。上訴意旨雖未指摘及此，惟均為本院得依職權調查之事項，應認
原判決有撤銷發回之原因。
據上論結，應依刑事訴訟法第三百九十七條、第四百零一條，判決如主文。
中      華      民      國     九十     年      七      月     十八     日
                              最高法院刑事第十一庭
                                  審判長法官  林  增  福
                                        法官  邵  燕  玲
                                        法官  吳  昆  仁
                                        法官  陳  世  雄
                                        法官  吳  三  龍
      右正本證明與原本無異
                                              書  記  官
中      華      民      國     九十     年      七      月     二十     日


司法院資訊處製作；財團法人民間司法改革基金會備份。
